【裁判字號】    99,訴,1195
【裁判日期】    991222
【裁判案由】    違反毒品危害防制條例
【裁判全文】
臺灣臺南地方法院刑事判決              99年度訴字第1195號
公  訴  人  臺灣臺南地方法院檢察署檢察官
被      告  歐錫憲
選任辯護人  李興宣律師
上列被告因違反毒品危害防制條例案件，經檢察官提起公訴（99
年度偵字第10509號、11443號），本院判決如下：
    主  文
歐錫憲犯如附表所示之販賣第一級毒品、第二級毒品罪，各處如
附表所示之主刑及從刑。應執行有期徒刑拾貳年。未扣案之00
00000000號行動電話機壹具（含ＳＩＭ卡壹張）沒收，
如不能沒收時，追徵其價額；未扣案之販賣毒品所得財物共新臺
幣萬壹仟伍佰元沒收，如全部或一部不能沒收時，以其財產抵
償之。
    事  實
一、歐錫憲染有施用毒品海洛因與安非他命之惡習，明知海洛因
    、安非他命分別係毒品危害防制條例第2條第2項第1款、第2
    款所明定之第一級、第二級毒品，為籌資購買毒品供己施用
    ，竟仍基於販賣海洛因、安非他命以營利之犯意，以其所使
    用之0000000000號行動電話為聯絡工具，分別於附表所示時
    間、地點，販賣第一級毒品海洛因予林士凱、王照明、陳
    、三全福，販賣第二級毒品安非他命予陳弘昌、翁敬雯、林
    士凱、陳、陳南光、王全福等人（詳細販賣時間、地點、
    毒品種類、販賣對象、金額、交易方式均如附表所示）。嗣
    經臺灣臺南地方法院檢察署檢察官向本院聲請對歐錫憲使用
    之上開門號實施通訊監察後，始循線查悉上情。
二、案經臺灣臺南地方法院檢察署檢察官自動檢舉及指揮行政院
    海岸巡防署南部地區巡防局臺南縣機動查緝隊報請臺灣臺南
    地方法院檢察署檢察官偵查起訴。
    理  由
壹、程序方面－關於證據能力之說明：
    按被告以外之人於審判外之陳述，雖不符刑事訴訟法第159
    條之1至第159條之4之規定，而經當事人於審判程序同意作
    為證據，法院審酌該言詞陳述或書面陳述作成時之情況，認
    為適當者，亦得為證據，為刑事訴訟法第159條之5第1項所
    明文。本件以下引用之卷附供述及非供述證據，被告歐錫憲
    及其選任辯護人於本案準備程序中，表示同意作為證據（見
    本院卷第69頁背面），本院審酌各該證據作成之情況，認為
    適當，復經本院於審判期日就上開證據依法進行調查、辯論
    ，依刑事訴訟法第159條之5規定，自有證據能力。
貳、實體方面－得心證之理由：
  一、犯罪事實：
      訊據被告歐錫憲對於上開事實均坦承不諱，核與證人林士
      凱、王照明、陳、王全福、陳弘昌、翁敬雯、陳南光等
      人於警詢、偵訊之證述相符（99年度他字第2023號卷【以
      下簡稱偵Ａ卷】第7頁至第13頁、第21頁至第23頁【陳弘
      昌】；偵Ａ卷第25頁至第27頁、第42頁至第45頁【翁敬雯
      】、偵Ａ卷第143頁至第145頁、第167頁至第169頁【郭振
      偉】；偵Ａ卷第47頁至第52頁、第61頁至第63頁、第82頁
      至第85頁【林士凱】、偵Ａ卷第115頁至第121頁、第139
      頁至第141頁【王照明】、偵Ａ卷第252頁至第254頁、第1
      10頁至第112頁、第237頁至第238頁、第261頁至第262頁
      【陳南光】、偵Ａ卷第240頁至第243頁、第267頁至第269
      頁【王全福】、偵Ａ卷第218頁至第222頁、第226頁至第2
      28頁【陳】。此外，並有被告所使用之門號為00000000
      00門號之通訊監察譯文在卷可稽（陳弘昌【偵Ａ卷第14頁
      至第15頁】、翁敬雯【偵Ａ卷第39頁至第40頁】、林士凱
      【偵Ａ卷第53頁至第58頁】、王照明【偵卷第122頁至第1
      25頁】、王全福【偵Ａ卷第244頁至第245頁】、陳南光【
      偵Ａ卷第257頁至第259頁】、陳【偵Ａ卷第223頁】）
      及通訊監察書（99年度偵字第10509號卷【以下簡稱偵Ｂ
      卷】第54頁至第57頁）。足證被告之自白核與事實相符，
      應堪採信。
  二、海洛因、安非他命分別係毒品危害防制條例所管制之第一
      級、第二級毒品，因政府查緝甚嚴，取得不易，且販賣之
      罪責極重，如無利可圖，被告歐錫憲應無甘冒被查緝法辦
      判處重刑之危險，平白無端從事海洛因、安非他命買賣之
      工作，是其販入之價格必較其出售之價格為低，而有從中
      賺取買賣差價牟利之意圖及事實，應屬符合論理法則且不
      違背社會通常經驗之合理判斷，且此亦為被告是認在卷。
      故本件證人上開明確指認向被告購買海洛因、安非他命，
      顯見被告具有營利之意圖甚明。
  三、綜上，被告歐錫憲販賣第一級毒品海洛因、第二級毒品安
      非他命犯行，事證已臻明確，應依法論科。
、論罪科刑：
  一、按海洛因、安非他命分屬毒品危害防制條例第2條第2項第
      1款、第2款所列之第一級、第二級毒品，故核被告歐錫憲
      所為，係犯同條例第4條第1項、第2項之販賣第一級、第
      二級毒品罪，又被告各次販賣前後持有第一級毒品海洛因
      、第二級毒品安非他命之低度行為，均為其販賣第一級毒
      品海洛因、第二級毒品安非他命之高度行為所吸收，均不
      另論罪。被告同時販賣第一級毒品海洛因及第二級毒品安
      非他命予林士凱、陳部分（見附表編號8、13、14）係
      一行為觸犯同條例上開2項罪名，為想像競合犯，應依刑
      法第55條前段之規定，從一重之販賣第一級毒品罪處斷。
      又被告如附表各編號所示各罪間，犯意個別，行為殊異，
      均應予以分論併罰。
  二、被告歐錫憲於偵、審中均自白販賣第一、二級毒品之行為
      ，其所犯上述各罪，均應依修正後毒品危害防制條例第17
      條第2項之規定減輕其刑。再被告販賣海洛因予他人施用
      ，固戕害他人之身心，惟念其對重典之認識不夠深切，且
      販毒該等毒品之數量不多，與販賣毒品之數量達數公斤以
      上之危害情形不同，誠屬法重情輕，倘對其販賣海洛因之
      犯行科以法定最輕刑之無期徒刑，猶嫌過重，衡情尚有可
      憫恕之處，爰就其販賣第一級毒品之部分再依刑法第59條
      規定遞減輕其刑。又被告雖於警詢時即供出向李偉源、周
      彥騰購買海洛因及安非他命，然李偉源及周彥騰並非因其
      檢舉而查獲一節，有臺灣臺南地方法院檢察署99年11月2
      日南檢欽行99偵11443字第69039號函文在卷可稽（本院卷
      第48頁正面），是尚難認被告符合毒品危害防制條例第17
      條第1項「已供出毒品來源，因而破獲」之要件而得以減
      輕其刑，附此敘明。
  三、
  （一）茲審酌被告歐錫憲有施用第一級、第二級毒品之前科（
        見卷附臺灣高等法院被告前案紀錄表），此次因籌資購
        買毒品供己施用而為本件犯行之動機，販賣第一級、第
        二級毒品殘害自身及他人身心健康至鉅，並嚴重危害社
        會秩序，惡性非輕，惟販賣毒品之次數及數量非鉅，且
        於偵、審中始終坦承犯行，態度良好等一切情狀，分別
        量處如主文所示之宣告刑及從刑。檢察官雖求處有期徒
        刑15年，惟本院審酌上情，認分別量處如附表所示之刑
        ，並定應執行有期徒刑12年，已足資懲戒，附此敘明。
  （二）按毒品危害防制條例第19條第1項規定：犯第4條至第9
        條、第12條、第13條或第14條第1項、第2項之罪者，其
        供犯罪所用或因犯罪所得之財物，均沒收之，如全部或
        一部不能沒收時，追徵其價額或以其財產抵償之，係採
        義務沒收主義，凡供犯上開之罪所用或因犯罪所得之財
        物，均應宣告沒收，並不以扣案者為限，如不能沒收時
        ，追徵其價額或以其財產抵償之，法院無審酌之餘地（
        最高法院96年台上字第823判決可資參照）；刑罰法令
        關於沒收之規定，兼採職權沒收主義與義務沒收主義，
        義務沒收又可分為絕對義務沒收與相對義務沒收，後者
        指供犯罪所用、預備用或因犯罪所得，以屬於被告所有
        者為限，始應予以沒收，例如毒品危害防制條例第19條
        第1項前段是（最高法院93年度台上字第5418號判決意
        旨可資參照）。倘犯罪所得之財物為新台幣時，因其本
        身即為我國現行貨幣價值之表示，不發生追徵其價額之
        問題（最高法院96年度台上字第1828號判決意旨可資參
        照）。
  （三）被告歐錫憲所有如附表所示之各次販賣毒品所得，雖均
        未扣案，仍應依前引毒品危害防制條例第19條第1項之
        規定，於其所犯各罪所處主刑項下分別宣告沒收，如全
        部或一部不能沒收時，各以其財產抵償之。
  （四）又被告持用之門號0000000000號行動電話手機1支（含S
        IM卡1張，為供被告犯如附表所示之販賣第一級、第二
        級毒品所用之物，雖未據扣案，惟揆諸前揭說明，仍應
        依毒品危害防制條例第19條第1項之規定，於被告所犯
        各罪所處主刑項下併予宣告沒收，如全部或一部不能沒
        收時，追徵其價額。
據上論斷，應依刑事訴訟法第299條第1項前段，毒品危害防制條
例第4條第1項及第2項、第17條第2項、第19條第1項，刑法第11
條前段、第55條、第59條、第51條第5款，判決如主文。
本案經檢察官陳尹捷到庭執行職務。
中    華    民    國    99    年    12    月    22    日
                  刑事第十庭  審判長法  官  林彥君
                                    法  官  周宛瑩
                                    法  官  莊玉熙
以上正本證明與原本無異。
如不服本判決，應於收受本判決後10日內向本院提出上訴書狀。
其未敘述上訴理由者並得於提起上訴後十日內向本院補提理由書
狀（均須按他造當事人之人數附繕本）「切勿逕送上級法院」。
                                    書記官  余富誠
中    華    民    國    99    年    12    月    23    日
附錄本案論罪科刑法條全文：
附表：
┌──┬───────┬───────┬────────┬───────┬─────────┬───────────────────────┐
│編號│販賣時間      │販賣地點      │販賣內容、價格（│ 罪 名        │ 宣告刑           │    沒 收                                     │
│    │              │              │新臺幣）及對象  │              │                  │                                              │
├──┼───────┼───────┼────────┼───────┼─────────┼───────────────────────┤
│ 1  │99年2月間某日 │陳弘昌位於高雄│販賣1,500元之第 │販賣第二級毒品│有期徒刑年捌月。│未扣案之0000000000號行動電話機壹具（│
│    │              │縣阿蓮鄉南蓮村│二級毒品安非他命│              │                  │含ＳＩＭ卡壹張）沒收，如不能沒收時，追徵其價額│
│    │              │中正路381巷5號│予陳弘昌        │              │                  │；販賣毒品所得新臺幣壹仟伍佰元沒收，如全部或一│
│    │              │住處附近之「高│                │              │                  │部不能沒收，以財產抵償之。                    │
│    │              │山檳榔攤」    │                │              │                  │                                              │
├──┼───────┼───────┼────────┼───────┼─────────┼───────────────────────┤
│ 2  │99年4月9日上午│臺南縣仁德鄉太│販賣500元之第一 │販賣第一級毒品│有期徒刑柒年玖月。│未扣案之0000000000號行動電話機壹具（│
│    │11時15分許後之│子廟附近      │級毒品海洛因予王│              │                  │含ＳＩＭ卡壹張）沒收，如不能沒收時，追徵其價額│
│    │不詳時間      │              │照明            │              │                  │；販賣毒品所得新臺幣伍佰元沒收，如全部或一部不│
│    │              │              │                │              │                  │能沒收，以財產抵償之。                        │
├──┼───────┼───────┼────────┼───────┼─────────┼───────────────────────┤
│ 3  │99年4月9日晚上│翁敬雯位於臺南│販賣3,000元之第 │販賣第二級毒品│有期徒刑年捌月。│未扣案之0000000000號行動電話機壹具（│
│    │11時38分許後之│縣永康市復國一│二級毒品安非他命│              │                  │含ＳＩＭ卡壹張）沒收，如不能沒收時，追徵其價額│
│    │不詳時間      │路280巷7號附近│予翁敬雯        │              │                  │；販賣毒品所得新臺幣仟元沒收，如全部或一部不│
│    │              │巷口          │                │              │                  │能沒收，以財產抵償之。                        │
├──┼───────┼───────┼────────┼───────┼─────────┼───────────────────────┤
│ 4  │99年4月10日下 │臺南縣仁德鄉太│販賣2,000元之第 │販賣第二級毒品│有期徒刑年捌月。│未扣案之0000000000號行動電話機壹具（│
│    │午不詳時間    │子廟附近      │二級毒品安非他命│              │                  │含ＳＩＭ卡壹張）沒收，如不能沒收時，追徵其價額│
│    │              │              │予林士凱        │              │                  │；販賣毒品所得新臺幣貳仟元沒收，如全部或一部不│
│    │              │              │                │              │                  │能沒收，以財產抵償之。                        │
├──┼───────┼───────┼────────┼───────┼─────────┼───────────────────────┤
│ 5  │99年4月10日晚 │臺南縣仁德鄉太│販賣1,000元之第 │販賣第一級毒品│有期徒刑柒年玖月。│未扣案之0000000000號行動電話機壹具（│
│    │上10時29分許後│子廟附近      │一級毒品海洛因予│              │                  │含ＳＩＭ卡壹張）沒收，如不能沒收時，追徵其價額│
│    │之不詳時間    │              │林士凱          │              │                  │；販賣毒品所得新臺幣壹仟元沒收，如全部或一部不│
│    │              │              │                │              │                  │能沒收，以財產抵償之。                        │
├──┼───────┼───────┼────────┼───────┼─────────┼───────────────────────┤
│ 6  │99年4月12日上 │臺南市東區仁和│販賣500元之第一 │販賣第一級毒品│有期徒刑柒年玖月。│未扣案之0000000000號行動電話機壹具（│
│    │午6時27分後之 │路附近        │級毒品海洛予王全│              │                  │含ＳＩＭ卡壹張）沒收，如不能沒收時，追徵其價額│
│    │不詳時間      │              │福              │              │                  │；販賣毒品所得新臺幣伍佰元沒收，如全部或一部不│
│    │              │              │                │              │                  │能沒收，以財產抵償之。                        │
├──┼───────┼───────┼────────┼───────┼─────────┼───────────────────────┤
│ 7  │99年4月12日上 │臺南縣永康市大│販賣500元之第一 │販賣第一級毒品│有期徒刑柒年玖月。│未扣案之0000000000號行動電話機壹具（│
│    │午9時31分後之 │灣路邊        │級毒品海因洛予王│              │                  │含ＳＩＭ卡壹張）沒收，如不能沒收時，追徵其價額│
│    │不詳時間      │              │照明            │              │                  │；販賣毒品所得新臺幣伍佰元沒收，如全部或一部不│
│    │              │              │                │              │                  │能沒收，以財產抵償之。                        │
├──┼───────┼───────┼────────┼───────┼─────────┼───────────────────────┤
│ 8  │99年4月12日晚 │臺南縣仁德鄉太│同時販賣1,000元 │販賣第一級毒品│有期徒刑柒年拾月。│未扣案之0000000000號行動電話機壹具（│
│    │上8時30分許   │子廟附近      │之第一級毒品海洛│              │                  │含ＳＩＭ卡壹張）沒收，如不能沒收時，追徵其價額│
│    │              │              │因、6,000元之第 │              │                  │；販賣毒品所得新臺幣柒仟元沒收，如全部或一部不│
│    │              │              │二級毒品安非他命│              │                  │能沒收，以財產抵償之。                        │
│    │              │              │予林士凱        │              │                  │                                              │
├──┼───────┼───────┼────────┼───────┼─────────┼───────────────────────┤
│ 9  │99年4月13日中 │臺南市東區仁和│販賣200元之第二 │販賣第二級毒品│有期徒刑年柒月。│未扣案之0000000000號行動電話機壹具（│
│    │午12時        │路附近        │級毒品安非他命予│              │                  │含ＳＩＭ卡壹張）沒收，如不能沒收時，追徵其價額│
│    │              │              │王全福          │              │                  │；販賣毒品所得新臺幣貳佰元沒收，如全部或一部不│
│    │              │              │                │              │                  │能沒收，以財產抵償之。                        │
├──┼───────┼───────┼────────┼───────┼─────────┼───────────────────────┤
│10  │99年4月13日上 │臺南市東區仁和│販賣300元之第一 │販賣第一級毒品│有期徒刑柒年捌月。│未扣案之0000000000號行動電話機壹具（│
│    │午6時14分後之 │路附近        │級毒品海洛因予王│              │                  │含ＳＩＭ卡壹張）沒收，如不能沒收時，追徵其價額│
│    │不詳時間      │              │全福            │              │                  │；販賣毒品所得新臺幣佰元沒收，如全部或一部不│
│    │              │              │                │              │                  │能沒收，以財產抵償之。                        │
├──┼───────┼───────┼────────┼───────┼─────────┼───────────────────────┤
│11  │99年4月23日凌 │仁德交流道附近│販賣3,000元之第 │販賣第二級毒品│有期徒刑年捌月。│未扣案之0000000000號行動電話機壹具（│
│    │晨2時47分後之 │              │二級毒品安非他命│              │                  │含ＳＩＭ卡壹張）沒收，如不能沒收時，追徵其價額│
│    │不詳時間      │              │予陳南光        │              │                  │；販賣毒品所得新臺幣仟元沒收，如全部或一部不│
│    │              │              │                │              │                  │能沒收，以財產抵償之。                        │
├──┼───────┼───────┼────────┼───────┼─────────┼───────────────────────┤
│12  │99年4月23日晚 │臺南縣永康市大│販賣1,000元之第 │販賣第一級毒品│有期徒刑柒年玖月。│未扣案之0000000000號行動電話機壹具（│
│    │上11時3分後之 │灣路邊        │一級毒品海洛因予│              │                  │含ＳＩＭ卡壹張）沒收，如不能沒收時，追徵其價額│
│    │不詳時間      │              │王照明          │              │                  │；販賣毒品所得新臺幣壹仟元沒收，如全部或一部不│
│    │              │              │                │              │                  │能沒收，以財產抵償之。                        │
├──┼───────┼───────┼────────┼───────┼─────────┼───────────────────────┤
│13  │99年5月9日下午│臺南縣仁德鄉文│同時販賣3,500 元│販賣第一級毒品│有期徒刑柒年拾月。│未扣案之0000000000號行動電話機壹具（│
│    │4、5時許      │賢派出所斜對面│之第一級毒品海洛│              │                  │含ＳＩＭ卡壹張）沒收，如不能沒收時，追徵其價額│
│    │              │軍營旁        │因、2,000 元之第│              │                  │；販賣毒品所得新臺幣伍仟伍佰元沒收，如全部或一│
│    │              │              │二級毒品安非他命│              │                  │部不能沒收，以財產抵償之。                    │
├──┼───────┼───────┼────────┼───────┼─────────┼───────────────────────┤
│14  │99年5月10日下 │臺南縣仁德鄉文│同時販賣1,500 元│販賣第一級毒品│有期徒刑柒年玖月。│未扣案之0000000000號行動電話機壹具（│
│    │午不詳時間    │賢派出所斜對面│之第一級毒品海洛│              │                  │含ＳＩＭ卡壹張）沒收，如不能沒收時，追徵其價額│
│    │              │軍營旁        │因、1,000 元之第│              │                  │；販賣毒品所得新臺幣貳仟伍佰元沒收，如全部或一│
│    │              │              │二級毒品安非他予│              │                  │部不能沒收，以財產抵償之。                    │
├──┼───────┼───────┼────────┼───────┼─────────┼───────────────────────┤
│15  │99年5月17日凌 │翁敬雯位於臺南│販賣3,000元之第 │販賣第二級毒品│有期徒刑年捌月。│未扣案之0000000000號行動電話機壹具（│
│    │晨5時許       │縣永康市復國一│二級毒品安非他命│              │                  │含ＳＩＭ卡壹張）沒收，如不能沒收時，追徵其價額│
│    │              │路280巷7號附近│予翁敬雯        │              │                  │；販賣毒品所得新臺幣仟元沒收，如全部或一部不│
│    │              │巷口          │                │              │                  │能沒收，以財產抵償之。                        │
└──┴───────┴───────┴────────┴───────┴─────────┴───────────────────────┘

司法院資訊處製作；財團法人民間司法改革基金會備份。
